【裁判字號】    98,訴,1565
【裁判日期】    980818
【裁判案由】    清償債務
【裁判全文】
臺灣臺中地方法院民事判決  98年度訴字第1565號
原      告  千翔保全股份有限公司
                      樓
法定代理人  丙○○
訴訟代理人  甲○○
被      告  乙○○
上列當事人間清償債務事件，本院於民國98年7月28日言詞辯論
終結，判決如下：
    主      文
被告應給付原告新台幣伍拾參萬肆仟玖佰零捌元，及自民國九十
八年四月十七日起至清償日止，按年息百分之五計算之利息。
訴訟費用由被告負擔。
    事實及理由
一、按訴狀送達後，原告不得將原訴變更或追加他訴。但有下列
    各款情形之一者，不在此限：三、擴張或減縮應受判決事項
    之聲明者，民事訴訟法第255條第1項第3款定有明文。本件
    原告聲請發支付命令，經被告聲明異議，原告支付命令之聲
    請視為起訴時，原依人事保證契約，聲明求為：「被告應給
    付原告新台幣（下同）614,606元及自支付命令送達翌日起
    至清償日止，按年息5％計算之利息」之判決，嗣因訴外人
    即被告為職務保證者施呈勳仍有民國97年1月份之薪資津貼
    加計年終獎金50,189元及2月份之薪資16,160元，合計66,34
    9元尚未領取及對訴外人施呈勳於97年度偵字第6027號侵占
    等案件卷內所主張莫內代墊元宵6,000元、2,713元雜支、58
    元、8元、118元、保全員春節紅包3,200元、年節472元、電
    話費1、2月280元、11月500元，合計13,349元部分不爭執，
    於98年7月28日言詞辯論期日，仍本於人事保證契約，扣除
    上開2項費用，聲明求為：「被告應給付原告534,908元及自
    支付命令送達翌日起至清償日止，按年息5％計算之利息」
    之判決，核為減縮應受判決事項之聲明，合於上開民事訴訟
    法第255條第1項第3款之規定，應予准許，合先敘明。
二、原告主張：訴外人施呈勳受僱於原告，擔任原告臺中營業處
    綜管主管職務，惟訴外人施呈勳竟意圖為自己不法之所有，
    自96年8月間起至97年1月間止，多次於收取佳茂文心會館、
    春揚大地、衛道白金漢、莫內花園等四社區之管理服務費後
    ，起意侵占入己，金額計614,606元，履經催討，均置之不
    理。被告為訴外人施呈勳服務保證之保證人，應依保證書負
    清償責任。爰依服務保證書之約定，提起本件訴訟，並聲明
    ：被告應給付原告534,908元及自支付命令送達翌日起至清
    償日止，按年息5%計算之利息。
三、被告未於言詞辯論期日到場，據其於言詞辯論期日前提出書
    狀之陳述略以：施呈勳所侵占之款項中，應扣除其代原告代
    墊員工薪資約10萬元，施呈勳本人之薪資及代墊款約12萬元
    ，合計20萬元應予扣除。被告並現罹肺癌臥病在床，不良於
    行，且無謀生能力，現實無法出庭及償還債務。
四、得心證之理由：
(一)按依民事訴訟法第386條第2款之規定：當事人之不到場，可
    認為係因天災或其他正當理由者，法院固不得為一造辯論判
    決。惟當事人因患病不能於言詞辯論期日到場者，如無可認
    為有不能委任訴訟代理人到場之情形，即非民事訴訟法第
    386條第2款所謂因不可避之事故而不到場，最高法院亦著有
    28年上字第1574號判例意旨足資參照。被告就其現罹肺癌之
    抗辯，固據其提出電腦斷層檢查同意書為憑。惟縱被告罹有
    肺癌，亦未能認其有不能委任訴訟代理人到場之情形。是被
    告之不到場，即不能認有正當理由。因本件被告未於言詞
    辯論期日到場，核無民事訴訟法第386條各款所列情形，爰
    依原告之聲請，由其一造辯論而為判決。
(二)原告就其上開主張，業據其提出訴外人施呈勳個人履歷資料
    卡、現場重大事故報告表、本院97年度易字第2914號刑事判
    決、服務保證書為證，並有臺灣臺中地方法院檢察署97年度
    偵字第6027號、本院97年度易字第2914號、臺灣高等法院臺
    中分院97年度上易字第1679號業務侵占刑事案件卷證資料可
    稽，堪認為真實。雖被告以前詞置辯。惟查：1.被告雖抗辯
    ：訴外人施呈勳所侵占之款項中，應扣除訴外人施呈勳本人
    之薪資及代墊款約12萬元云云。惟按當事人主張有利於己之
    事實者，就其事實有舉證之責任，民事訴訟法第277條前段
    定有明文。被告就其此部分之抗辯，既未舉出任何證據，以
    實其說，已難認其此部分之抗辯為真實。再訴外人施呈勳於
    上開臺灣臺中地方法院檢察署97年度偵字第6027號刑事案件
    內所稱其未領薪資總額約95,000元，其於莫內代墊總額為
    13,349元，亦有上開偵查卷證可稽，與被告上開所稱總額12
    萬元云云，亦屬不符，更難認被告此部分之抗辯為真實。再
    原告並因訴外人施呈勳仍有97年1月份之薪資津貼加計年終
    獎金50,189元及2月份之薪資16,160元，合計66,349元尚未
    領取及對訴外人施呈勳於97年度偵字第6027號侵占等案件卷
    內所主張莫內代墊元宵6,000元、2,713元雜支、58元、8元
    、118元、保全員春節紅包3,200元、年節472元、電話費1、
    2月280元、11月500元，合計13,349元部分不爭執，於請求
    金額扣除該2項費用，減縮其訴之聲明。原告就該2項費用既
    已扣除，未為請求，被告猶以該事由置辯，亦難認有理由。
    2.被告雖又抗辯：施呈勳所侵占之款項中，應扣除其代原告
    代墊員工薪資約10萬元云云。惟訴外人施呈勳於上開臺灣臺
    中地方法院檢察署97年度偵字第6027號偵查卷內所列員工借
    款乃為呂易展35,000元、鍾凱文20,000元、樊安清15,000元
    、賴德全7,000元、康正雄5,000元、吳中豪5,000元，總額
    合為87,000元，亦有上開偵查卷證可稽，與被告上開所稱總
    額10萬元云云，亦屬不符，亦難認被告此部分之抗辯為真實
    。再訴外人施呈勳就其於偵查卷內所稱吳中豪借款5,000元
    一節，亦未提出證據以實其說，依上開民事訴訟法第277條
    前段之規定，亦難認被告就該部分之抗辯為真實。又依訴外
    人施呈勳於上開偵查卷內所提出包括呂易展、鍾凱文、樊安
    清、賴德全、康正雄之借據所示，乃為借支憑證，並載有因
    個人需求，向公司或訴外人施呈勳借款。而原告並非貸放款
    機構，訴外人施呈勳自無代理借支之權限。且上開借據，多
    載係向訴外人施呈勳借款，依債之相對性，更難認得據以對
    抗原告。再訴外人施呈勳並於上開偵查案件97年3月24日偵
    查中陳述：「這部分公司認為是我個人借貸，所以我會去跟
    那些員工討回來」等語，亦有該日筆錄附於該卷內可佐，亦
    徵此部分款項乃為訴外人施呈勳之個人借款，並不得對原告
    為主張。被告以此部分之金額置辯，亦無理由。3.又按有無
    資力償還，乃係執行問題，不得據為不負履行義務之抗辯，
    最高法院亦著有19年上字第1733號判例意旨足資參照。被告
    雖就其：被告並現罹肺癌臥病在床，且無謀生能力，現實無
    法償還債務之抗辯，提出上開檢查同意書為證。然被告有無
    資力清償系爭債務，亦不得據為其不負本件履行義務之抗辯
    。是被告之抗辯，均無理由。原告就訴外人施呈勳侵占之金
    額既仍有534,908元未能受償，則原告依人事保證之服務保
    證書之約定，訴請被告給付，於法即無不合。從而，原告依
    人事保證契約，請求被告給付534,908元及自支付命令送達
    翌日即98年4月17日起至清償日止，按年息5％計算之遲延利
    息，洵屬正當，應予准許。
五、訴訟費用負擔之依據：民事訴訟法第78條。
中    華    民    國    98    年    8     月    18    日
                  民事第二庭    法  官  陳秋月
正本係照原本作成。
如對本判決上訴，須於判決送達後20日內向本院提出上訴狀。
中    華    民    國    98    年    8     月    18    日
                                書記官  廖曉鐘


司法院資訊處製作；財團法人民間司法改革基金會備份。
